臺灣臺北地方法院刑事判決
111年度原簡上字第3號
上  訴  人  臺灣臺北地方檢察署檢察官
被      告  黃琪岳



上列上訴人因被告違反洗錢防制法等案件，不服本院中華民國11
0年12月14日所為110年度原簡字第53號第一審刑事簡易判決（起
訴書案號：109年度偵字第2195、2196、2197號），提起上訴，
本院管轄之第二審合議庭判決如下︰
    主  文
上訴駁回。
    事  實
一、黃琪岳與蔡玉蟬（由本院另行審結）為男女朋友，其等均明
    知姓名、出生年月日、國民身分證統一編號、聯絡方式、銀
    行帳戶密碼、Google帳號及密碼等，均屬個人資料保護法第
    2條第1款所規定之個人資料，不得任意非法蒐集、利用，竟
    共同意圖為自己不法之所有及不法利益，基於妨害電腦使用
    、非法蒐集及利用個人資料、非法以電腦相關設備製作不實
    財產權得喪紀錄取財、行使偽造準私文書、詐欺取財、詐欺
    得利之犯意聯絡，先由黃琪岳於民國107年5月29日前不詳時
    間，透過網際網路取得姚慧玲之酒店名片翻拍照片，因而知
    悉姚慧玲之姓名及行動電話號碼，黃琪岳繼而以在姚慧玲之
    行動電話門號前加不特定英文字母之方式，測試姚慧玲之Go
    ogle帳號及密碼，繼而在Google網站頁面輸入該帳號及密碼
    ，無故入侵姚慧玲之Gmail電子郵件信箱及雲端硬碟，以此
    方式非法蒐集姚慧玲之姓名、聯絡方式、Google帳號及密碼
    、出生年月日、國民身分證統一編號、姚慧玲之遠東商業銀
    行股份有限公司（下稱遠東銀行）信用卡資料（卡號詳卷）
    及姚慧玲在永豐商業銀行股份有限公司（下稱永豐銀行）之
    帳戶資訊等個人資料。嗣後黃琪岳即分別於107年5月29、31
    日及同年6月1日指示蔡玉蟬撥打遠東銀行及永豐銀行之客服
    專線電話，非法利用姚慧玲之個人資料而冒用姚慧玲之身分
    表示欲變更姚慧玲上開銀行帳戶之權限，並在不知情之銀行
    客服人員與其核對身分資料時，由蔡玉蟬依照黃琪岳之指示
    將姚慧玲之姓名、行動電話號碼及出生年月日等個人資料提
    供給該客服人員，致該客服人員誤信後，而使蔡玉蟬得以利
    用該不知情之客服人員進行姚慧玲信用卡解除控管，並重新
    設定上開姚慧玲遠東銀行信用卡之權限，且開啟姚慧玲之網
    路銀行功能。蔡玉蟬復將姚慧玲在永豐銀行、遠東銀行所留
    之市內電話、行動電話號碼及電子郵件信箱變更為(00)0000
    000、0000000000號及Z0000000000@proponmail.com，以避
    免其嗣後使用姚慧玲信用卡或銀行帳戶之網路銀行轉帳時，
    姚慧玲將可能因收到系統自動發出之一次性密碼（即One Ti
    me Password，下稱OTP）簡訊而查悉上情，足生損害於姚慧
    玲本人及遠東銀行、永豐銀行管理客戶資料之正確性。其後
    ，再由黃琪岳於購物網站偽填姚慧玲之遠東銀行信用卡資料
    而盜刷姚慧玲之信用卡消費共計42筆（內容詳如附表所示）
    ，於此期間黃琪岳復未經姚慧玲之同意，登入姚慧玲在遠東
    銀行之網路銀行帳戶，進而轉帳新臺幣8萬元用以繳納黃琪
    岳上開盜刷姚慧玲信用卡所生之費用，以利其後續使用姚慧
    玲信用卡購物之行為，因而製作姚慧玲上開遠東銀行帳戶內
    財產權之得喪紀錄。嗣姚慧玲因接獲永豐銀行及遠東銀行之
    電話，方得知其上開永豐銀行及遠東銀行帳戶遭他人不法利
    用及信用卡遭盜刷。
二、案經姚慧玲訴由及臺灣臺北地方檢察署檢察官簽分偵查起訴
    。
    理  由
一、按被告以外之人於審判外之陳述，雖不符刑事訴訟法第159
    條之1至之4規定，而經當事人於審判程序同意作為證據，法
    院審酌該言詞陳述或書面陳述作成時之情況，認為適當者，
    亦得為證據；又當事人、代理人或辯護人於法院調查證據時
    ，知有第159條第1項不得為證據之情形，而未於言詞辯論終
    結前聲明異議者，視為有前項之同意，同法第159條之5定有
    明文。本判決下列所引用屬於言詞陳述及書面陳述之傳聞證
    據部分，檢察官、被告於本院行準備程序時，對於下列所引
    用屬於傳聞證據之證據能力均未加爭執（見本院原簡上字卷
    二第79頁），嗣於本院審理程序，調查各該傳聞證據，加以
    提示並告以要旨時，檢察官、被告亦均未於言詞辯論終結前
    聲明異議，本院審酌上開證據資料作成時之情況，認均與本
    件待證事實具有關聯性，且尚無違法不當及證明力明顯過低
    之瑕疵，而認為以之作為證據應屬適當，自均得為證據，而
    有證據能力。
二、上揭犯罪事實，業據被告黃琪岳於警詢、偵訊時、原審及本
    院審理中坦承不諱（見臺灣臺北地方檢察署【下同】107年
    度偵字第21889號卷一第9至21、69至74、113至116、279至3
    04頁，107年度偵字第21889號卷二第463至465頁，109年度
    偵字第2195號卷第15至17頁，本院審原訴字卷第98至99頁，
    本院原訴字卷一第237至245頁，本院原訴字卷二第146頁，
    本院原簡上字卷二第76至78、117頁），核與證人即告訴人
    姚慧玲於偵訊時之證述、同案被告蔡玉蟬、陳苡恩（經原審
    判決確定）於警詢及偵訊時之供、證述相符（見108年度他
    字第751號卷第39至43頁，107年度偵字第21889號卷一第87
    至89、93至98、119至123、131至134、381至388、423至436
    、495至500、509至517頁），並有永豐銀行客服錄音檔譯文
    、遠東銀行客服錄音檔譯文、被告於另案遭查扣筆記型電腦
    之鑑識內容、告訴人107年6月5日出具之聲明書、永豐商業
    銀行零售管理處109年3月25日永豐銀零售管理處字第109000
    0119號函在卷可稽（見107年度偵字第21889號卷一第321至3
    27、368至369頁，109年度偵字第2195號卷第27、35頁），
    足認被告前揭自白核與事實相符，堪以採信為真實。本件事
    證明確，被告犯行堪予認定，應依法論科。
三、論罪：
(一)核被告所為，係犯個人資料保護法第41條違反同法第20條第
    1項之非公務機關未於蒐集之特定目的必要範圍內利用個人
    資料罪、個人資料保護法第42條之非法變更個人資料檔案罪
    、及刑法第358條之無故侵入電腦罪、刑法第359條無故變更
    電磁紀錄罪、刑法第339條之3第1項之非法以電腦相關設備
    製作不實財產得喪紀錄取財罪、刑法第216條、第210條、第
    220條第2項之行使偽造準私文書罪及刑法第339條第1項之詐
    欺取財罪、第339條第2項之詐欺得利罪。被告偽造準私文書
    之低度行為，應為行使偽造準私文書之高度行為所吸收，不
    另論罪。起訴書之所犯法條欄雖漏引刑法第339條第1項之詐
    欺取財罪、第339條第2項之詐欺得利罪之法條，然於犯罪事
    實欄業已敘明被告盜刷如附表所示信用卡消費共42筆之情，
    復經檢察官於原審審理中當庭補充(見本院原訴字卷二第147
    頁)，本院自應併予審究。
(二)被告與同案被告蔡玉嬋間，就本件犯行有犯意聯絡及行為分
    擔，應為共同正犯。
(三)被告多次向銀行變更資料、權限及多次盜刷之犯行，係基於
    同一犯罪決意，被害人相同，且時間密接，係侵害同一法益
    ，為數個舉動之接續施行，為接續犯，各論以一行為。
(四)累犯之說明：
  1.被告前於102年間因施用第二級毒品案件，經臺灣桃園地方
    法院以102年度審易字第252號判決判處有期徒刑4月確定，
    於102年6月4日徒刑易科罰金執行完畢，有臺灣高等法院被
    告前案紀錄表在卷可參（見本院原簡上字卷二第131頁）。
    其於受上開有期徒刑之執行完畢後，5年內故意再犯本件有
    期徒刑以上之罪，核符刑法第47條第1項所定累犯規定。
  2.惟卷內並無其他充分事證足認被告具有何特別惡性或對刑罰
    反應力薄弱而應加重其刑之情形存在，且檢察官對此亦未具
    體指出證明方法。為免被告所受刑罰超過其所應負擔之罪責
    ，並參佐司法院大法官釋字第775號解釋意旨、最高法院刑
    事大法庭110年度台上大字第5660號裁定意旨，爰不依刑法
    第47條第1項規定加重其刑。
四、沒收：
(一)被告詐得如附表所示之財物及利益，屬被告因本件犯行所得
    之財物，雖未扣案，仍應依刑法第38條之1第1項宣告沒收，
    如全部或一部不能沒收或不宜執行沒收時，依刑法第38條之
    1第3項，追徵其價額。
(二)被告持犯本件犯行之搭配門號0000000000號之行動電話雖為
    其所有，然未扣案，復乏確據證明前揭物品尚屬存在，堪認
    該物品已滅失而不宜執行沒收。雖依刑法第38條第4項之規
    定得追徵其價額，惟上開物品為日常生活所用之物，單獨存
    在不具刑法上之非難性，倘予追徵，除另使刑事執行程序開
    啟之外，對於被告犯罪行為之不法、罪責評價並無影響，復
    不妨被告刑度之評價，對於沒收制度所欲達成或附隨之社會
    防衛亦無任何助益，欠缺刑法上重要性，更可能因刑事執行
    程序之進行，致使被告另生訟爭之煩及公眾利益之損失，是
    本院認無追徵之必要，爰依刑法第38條之2第2項之規定，不
    予宣告追徵。　　
五、公訴意旨雖認被告另涉有洗錢防制法第14條第1項之洗錢罪
    云云，惟事實欄未載明被告有何掩飾、隱匿特定犯罪所得之
    情，且被告「將盜刷信用卡所購得之點數卡轉賣變現」，僅
    只屬犯罪後利用或處分犯罪所得之行為，並無使所詐得財物
    、利益之來源合法化或製造金流斷點，亦無從掩飾或切斷上
    開犯罪所得與其所犯上開各罪之關聯，客觀上不能達成「掩
    飾或隱匿犯罪所得之來源及去向」之隱匿效果。是被告於本
    案所為，與洗錢罪之構成要件不符，惟公訴意旨認被告此部
    分既與前開經本院認定有罪部分有想像競合犯之裁判上一罪
    關係，爰不另為無罪之諭知，併此敘明。
六、駁回上訴之理由：
(一)檢察官上訴意旨（含公訴檢察官於本院審理中當庭補充，見
    本院原簡上字卷二第118頁）略以：
  1.被告以取得告訴人名片，獲悉告訴人姓名及行動電話號碼，
    繼而以在告訴人行動電話門號前加上不特定英文字母之方式
    ，測試告訴人GOOGLE帳號及密碼，再入侵告訴人之GMAIL電
    子郵件信箱及雲端硬碟，從中非法搜尋告訴人之姓名、聯絡
    方式、出生年月日、身分證統一編號、信用卡資料、金融帳
    戶等資料，再指示同案被告蔡玉蟬冒用告訴人身分，撥打電
    話予告訴人信用卡發卡銀行解除信用卡控管及重新設定權限
    ，及撥打電話予告訴人金融帳戶申辦銀行開啟網路銀行功能
    ，復將告訴人於信用卡發卡銀行、金融帳戶申辦銀行所留存
    之聯絡方式變更，以防止告訴人收到系統發送之一次性密碼
    簡訊，被告嗣以網路購物之方式盜刷告訴人信用卡，登入告
    訴人網路銀行進行轉帳，所犯罪名包含個人資料保護法第41
    條、第42條、刑法第358條、第359條、第339之3第1項、第2
    16條、第210條、第220條第2項、第339條第1項、第2項等罪
    ，均應於量刑時合併評價。且被告黃琪岳所為不僅損及告訴
    人財產法益，更嚴重危害商業交易秩序及網路資訊安全，惡
    性重大，被告黃琪岳迄今復未賠償告訴人損失，原審僅量處
    被告黃琪岳有期徒刑6月，已明顯違背公平、比例原則。
  2.申言之，告訴人只是提供名片，上面有自己的姓名跟電話號
    碼，若事後告訴人回想自己做錯什麼，結果是沒有，因為姓
    名跟電話號碼是很容易取得的資料，卻因此讓自己所有資料
    都落入他人手上，告訴人受有杯弓蛇影的恐懼，因為無從防
    範第二次。又就被告犯罪手段而言，因為被告是計畫性的去
    騙過銀行的認證跟對保功能，可見非一時失慮觸犯法網。再
    者，原審量處刑度為有期徒刑6月，本案犯罪所得是19萬9,9
    83元，雖犯罪所得部分另經宣告沒收，但要能有效執行才沒
    收得到，如果原來的有期徒刑6月易科罰金的話為18萬元，
    如果沒收執行無效，被告則保有中間差額近2萬元的犯罪所
    得，因此認為原審判決過輕。又告訴人可能跟親友提到本案
    時，因為被告沒有實際入監執行，而讓親友質疑告訴人所說
    是否為真，對告訴人而言無法理解。綜上，認為本案應處有
    期徒刑1年為妥適。
  3.又被告前因施用毒品案件，經臺灣桃園地方法院102年度審
    易字第252號判處有期徒刑4月確定，於102年6月4日易科罰
    金執行完畢。本件被告之犯罪時間係107年5月29日至107年6
    月1日，乃受徒刑之執行完畢後，五年以內故意再犯有期徒
    刑以上之罪，為累犯。原審判決未論以被告為累犯，又未說
    明是否裁量加重其刑之理由，其判決顯有不適用法則，且有
    理由未備之違誤。
(二)惟查：
  1.按刑罰之量定，固屬法院自由裁量之職權行使，但仍應審酌
    刑法第57條所列各款事由及一切情狀，為酌量輕重之標準，
    並非漫無限制。在同一犯罪事實與情節，如別無其他加重或
    減輕之原因，下級審法院量定之刑，亦無過重或失輕之不當
    情形，則上級審法院對下級審法院之職權行使，原則上應予
    尊重（最高法院85年度台上字第2446號判決意旨參照）。
  2.原審以本件事證明確，援引個人資料保護法第41條、第42條
    ，刑法第358條、第359條、第339條之3第1項、第216條、第
    210條、第220條第2項、刑法第339條第1項、第2項等規定，
    審酌被告正值青壯，不思循正途賺取所需，為圖一己之私，
    竟以不正方法而為本件犯行，顯然欠缺尊重他人財產權之法
    治觀念，所為損及他人財產法益，亦危害信用卡交易秩序，
    所為實有不該，惟念被告犯後坦承犯行，態度尚可，兼衡被
    告之犯罪目的、手段、參與情節、告訴人所受損害、素行、
    智識程度及生活狀況等一切情狀，量處有期徒刑6月（因刑
    法第339條之3第1項之最重法定本刑為7年以下有期徒刑，故
    不得易科罰金，僅得易服社會勞動）。復就被告被訴違反洗
    錢防制法部分，不另為無罪之諭知。另就沒收部分說明：未
    扣案如附表所示之犯罪所得均沒收，於全部或一部不能沒收
    或不宜執行沒收時，追徵其價額；未扣案搭配門號00000000
    00號之行動電話則不予宣告沒收或追徵，經核其認事用法尚
    無違誤，並已依本件個案事由而加以審酌刑之輕重，其量刑
    要無違法可言，所宣告之刑與被告犯罪情節相衡，亦難謂有
    過輕之不當情形。
  3.被告固於受前述有期徒刑執行完畢後，5年內故意再犯本件
    有期徒刑以上之罪，核符刑法第47條第1項所定累犯規定。
    惟卷內並無其他充分事證足認被告具有何特別惡性或對刑罰
    反應力薄弱而應加重其刑之情形存在，且檢察官對此亦未具
    體指出證明方法，爰不依刑法第47條第1項規定加重其刑，
    業經本院論述如前。是原判決未論以被告為累犯，經核認事
    用法並無違誤之處，並由本院逕為補充上開裁量不予加重其
    刑之理由。
  4.據上所述，檢察官上訴意旨所指各節，均難認有理由，應予
    駁回。
據上論斷，應依刑事訴訟法第455條之1第1項、第3項、第368 條
，判決如主文。
本案由檢察官洪敏超提起公訴，檢察官謝雨青提起上訴，經檢察
官郭昭吟到庭執行職務。
中　　華　　民　　國　　111 　年　　11　　月　　18　　日
　　　　　　　刑事第二十三庭  審判長法  官  馮昌偉 

                                    法  官  許峻彬  

                                    法  官  陳乃翊   
上正本證明與原本無異。
不得上訴。
                                    書記官　陳韶穎
中　　華　　民　　國　　111 　年　　11　　月　　18　　日
附表：
編號 盜刷日期 盜刷金額 (新臺幣) 盜刷時間 商店名稱 犯罪所得(新臺幣) 1 107年5月29日 3,000元 05：27 綠界科技 價值3,000元遊戲點數 2 107年5月29日 10,000元 05：33 樂點(股)公司 價值10,000元遊戲點數 3 107年5月29日 3,000元 05：40 綠界科技 價值3,000元遊戲點數 4 107年5月29日 10,000元 06：35 樂點(股)公司 價值10,000元遊戲點數 5 107年5月29日 3,000元 06：42 綠界科技 價值3,000元遊戲點數 6 107年5月29日 5,000元 06：45 樂點(股)公司 價值5,000元遊戲點數 7 107年5月29日 3,000元 06：49 綠界科技 價值3,000元遊戲點數 8 107年5月29日 3,000元 06：53 綠界科技 價值3,000元遊戲點數 9 107年5月29日 3,000元 08：30 樂點(股)公司 價值3,000元遊戲點數 10 107年5月29日 3,000元 08：34 樂點(股)公司 價值3,000元遊戲點數 11 107年5月29日 3,000元 08：36 樂點(股)公司 價值3,000元遊戲點數 12 107年5月29日 3,000元 08：41 樂點(股)公司 價值3,000元遊戲點數 13 107年5月29日 3,000元 08：45 樂點(股)公司 價值3,000元遊戲點數 14 107年5月29日 3,000元 08：46 樂點(股)公司 價值3,000元遊戲點數 15 107年5月29日 2,000元 08：47 樂點(股)公司 價值2,000元遊戲點數 16 107年5月29日 1,188元 20：01 17LIFT 價值1,188元遊戲點數 17 107年5月29日 888元 20：23 17LIFT 價值888元遊戲點數 18 107年5月29日 3,000元 20：33 樂點(股)公司 價值3,000元遊戲點數 19 107年5月30日 2,299元 16：38 17LIFT 價值2,299元遊戲點數 20 107年5月31日 459元 00：18 17LIFT 價值459元遊戲點數 21 107年5月31日 3,000元 21：33 綠界科技 價值3,000元遊戲點數 22 107年5月31日 3,000元 20：20 綠界科技 價值3,000元遊戲點數 23 107年5月31日 2,040元 20：43 雅虎奇摩超級商城 價值2,040元之商品 24 107年5月31日 3,000元 20：50 綠界科技 價值3,000元遊戲點數 25 107年5月31日 3,000元 21：03 綠界科技 價值3,000元遊戲點數 26 107年5月31日 3,000元 21：13 綠界科技 價值3,000元遊戲點數 27 107年5月31日 3,000元 21：17 綠界科技 價值3,000元遊戲點數 28 107年5月31日 3,000元 21：21 綠界科技 價值3,000元遊戲點數 29 107年5月31日 3,000元 21：23 綠界科技 價值3,000元遊戲點數 30 107年5月31日 3,000元 21：26 綠界科技 價值3,000元遊戲點數 31 107年5月31日 3,000元 21：28 綠界科技 價值3,000元遊戲點數 32 107年5月31日 2,040元 21：58 雅虎奇摩超級商城 價值2,040元商品 33 107年5月31日 2,040元 23：08 雅虎奇摩超級商城 價值2,040元商品 34 107年6月1日 2,040元 01：04 雅虎奇摩超級商城 價值2,040元商品 35 107年6月1日 2,040元 01：16 雅虎奇摩超級商城 價值2,040元商品 36 107年6月1日 1,000元 03：29 智冠(股)公司 價值1,000元遊戲點數 37 107年6月1日 450元 05：41 智冠(股)公司 價值450元遊戲點數 38 107年6月1日 500元 07：44 樂點(股)公司 價值500元遊戲點數 39 107年6月1日 36,999元 18：14 雅虎奇摩購物中心 價值36,999元商品 40 107年6月1日 10,000元 22：16 綠界科技 價值10,000元遊戲點數 41 107年6月1日 20,000元 22：31 綠界科技 價值20,000元遊戲點數 42 107年6月1日 23,000元 22：47 綠界科技 價值23,000元遊戲點數 合計：刷卡金額共199,983元